【裁判字號】    97,易,2301
【裁判日期】    970630
【裁判案由】    賭博
【裁判全文】
臺灣臺中地方法院刑事判決              97年度易字第2301號
公  訴  人  臺灣臺中地方法院檢察署檢察官
被      告  乙○○
上列被告因賭博案件，經檢察官聲請簡易判決處刑（96年度偵字
第28546號），本院臺中簡易庭認不宜逕以簡易判決處刑，移由
本院刑事庭依通常程序審理，本院判決如下：
    主    文
乙○○共同犯賭博罪，處罰金新臺幣伍仟元，如易服勞役，以新
臺幣壹仟元折算壹日。扣案之賭博性電子遊戲機「麻將」壹台、
「跑馬」壹台、「魔法球」壹台、「大舞台」台（含ＩＣ板共
陸片）及代幣壹仟陸佰肆拾肆枚，均沒收。
    犯罪事實及理由
一、本案犯罪事實：
    乙○○自民國九十六年十一月二十日起（聲請簡易判決處刑
    書誤為九十六年十一月初起）受僱在臺中縣太平市○○○路
    六八號由彭燕宏（涉犯賭博罪部分另由檢察官提起公訴）所
    開設之「臺灣巨蛋超商」，擔任店員。由於彭燕宏自九十六
    年一月間起，即在上址公眾得出入之場所，擺設賭博性電子
    遊戲機（聲請簡易判決處刑書誤為陳澄進所提供）「麻將」
    一台、「跑馬」一台、「魔法球」一台、「大舞台」三台，
    供不特定人賭博財物，其賭博方法係賭客以新臺幣 (下同）
    十元硬幣兌換代幣一枚，而投入上開機台內把玩押注，隨把
    玩結果而得倍數不等之分數，剩餘分數則可以一比一或一比
    十之方式洗分，向店員兌換等值商品或現金，若分數全輸，
    則現金歸彭燕宏所有。故乙○○自九十六年十一月二十日受
    僱時起，亦與彭燕宏共同基於賭博之犯意聯絡，如賭客前來
    把玩上開機台時，負責開啟機台及兌換代幣等工作。嗣於九
    十六年十一月二十八日上午十時四十五分許，為警持本院核
    發之搜索票前往上址執行搜索，當場查獲乙○○，並扣得彭
    燕宏所有供經營賭博所用之「麻將」一台、「跑馬」一台、
    「魔法球」一台、「大舞台」三台（含ＩＣ板共六片）、代
    幣一千六百四十四枚等物。
二、證據名稱：
（一）被告乙○○坦承：伊確有自九十六年十一月二十日起至同
      年月二十八日止，受僱於另案被告彭燕宏，在上址「臺灣
      巨蛋超商」擔任店員，該店內有擺放扣案之賭博性電子遊
      戲機「麻將」一台、「跑馬」一台、「魔法球」一台、「
      大舞台」三台 (含ＩＣ板共六片)，前手店員有告知伊如
      何開啟機台，伊覺得是非法的，想做到月底就離職，但於
      九十六年十一月二十八日即為警查獲，警方除當場查扣上
      開機台，另扣得代幣一千六百四十四枚等語。
（二）證人即另案被告彭燕宏於警詢及偵查中所為與前揭犯罪事
      實相符之證述。
（三）臺中縣警察局太平分局搜索扣押筆錄暨扣押物品目錄表、
      臺中縣政府營利事業登記證、刑案現場測繪圖、照片。
（四）扣案之賭博性電子遊戲機「麻將」一台、「跑馬」一台、
      「魔法球」一台、「大舞台」三台 (含ＩＣ板共六片)、
      代幣一千六百四十四枚。
（五）被告乙○○雖矢口否認有上揭賭博犯行，辯稱：伊係日班
      人員，伊當班時並無客人把玩上開賭博性電子遊戲機台云
      云，然查，被告乙○○之老闆即另案被告彭燕宏供稱：確
      有在該店內擺放扣案之賭博性電子遊戲機台，以前揭犯罪
      事實所載方式，供不特定人賭博財物等語，並有上開扣案
      物可資佐憑，足認該店確有擺設賭博性電子遊戲機台，供
      不特定人賭博財物之事證明確，被告乙○○亦自承對於店
      中有擺設扣案之賭博性電子遊戲機台，認為是非法的等語
      （本院卷第十頁），足見被告乙○○係明知該店有違法經
      營賭博之情狀，猶受僱在該店負責早班業務，其與另案被
      告彭燕宏間就前揭賭博犯行，確有犯意之聯絡及行為之分
      擔，應成立共同正犯，縱使被告乙○○當班期間並未有賭
      客前來把玩，仍無從解免其應負之刑責。被告乙○○所辯
      ，並不可採。
（六）綜上，本件事證明確，被告上開犯行，洵堪認定，應依法
      論科。
（七）警方於九十六年十一月二十八日查獲本案時，當場並無任
      何賭客把玩扣案之賭博性電子遊戲機及代幣，核與刑法第
      二百六十六條第二項沒收之規定不合，惟該等扣案物均係
      共犯彭燕宏所有並供其經營賭博所用之物，爰依刑法第三
      十八條第一項第二款規定，宣告沒收，附此明。
三、公訴意旨雖另謂：被告乙○○與另案被告彭燕宏另共同基於
    意圖營利供給賭博場所之犯意聯絡，在上址「臺灣巨蛋超商
    」公眾得出入場所內，擺放電子遊戲機，以前述方式，供不
    特定人賭博財物。因認被告乙○○另涉犯刑法第二百六十八
    條之罪嫌。然按犯罪事實應依證據認定之，無證據不得認定
    犯罪事實。又不能證明被告犯罪者，應諭知無罪之判決，刑
    事訴訟法第一百五十四條第二項、第三百零一條第一項分別
    定有明文。而刑法第二百六十八條之圖利供給賭場罪及圖利
    聚眾賭博罪，係分別對「提供賭博場所供人賭博」藉以營利
    、或「邀聚不特定之多數人聚賭」藉以營利等賭博媒介行為
    ，所設之處罰規定。如係參與賭博財物之行為，因其賭博場
    所之不同，及行為人是否有以賭博為常業之情形不同，其非
    難性各異，法律則依據其賭博行為之態樣，分別在社會秩序
    維護法第八十四條、刑法第二百六十六條（普通賭博罪），
    對參與賭博財物之行為人設有行政罰或刑罰等不同之處罰規
    定。易言之，刑法第二百六十八條所規定之圖利供給賭場罪
    ，行為人所圖得之利益，即係「提供賭博場所」之直接對價
    ；而同條文之圖利聚眾賭博罪，行為人所圖得之利益，則係
    「聚眾賭博」之直接對價。至於賭博之財物輸贏，繫於射倖
    性質，並非刑法第二百六十八條所規定之「意圖營利」，尚
    難以參與賭博之行為人，主觀上有參與賭博贏取財物之意圖
    ，客觀上並有邀集他人至其提供之場所賭博財物之行為，即
    認其行為已該當於刑法第二百六十八條之圖利供給賭場罪或
    圖利聚眾賭博罪之犯罪構成要件。在本案中，被告乙○○雖
    有利用賭博性電子遊戲機與他人賭博財物之犯行，但純係利
    用扣案之電子遊戲機與客人對賭，並未另向客人以計時或收
    取場地費或抽頭費等方式收費，則被告乙○○顯係利用賭博
    性電子遊戲機不確定之輸贏機率，與不特定之賭客賭博財物
    ，並以該賭博性電子遊戲機出現之偶然事實決定勝負，性質
    上係利用賭博性電子遊戲機，與不特定之賭客對賭，被告乙
    ○○本身即具賭客之身分，而屬普通賭博罪之對向犯（而刑
    法第二百六十八條之意圖營利，供給賭博場所及聚眾賭博罪
    部分，則非屬對向犯），並非另有就「提供賭博場所」或「
    聚眾賭博」之行為，得有具體之利益對價，自與刑法第二百
    六十八條之圖利供給賭場罪及圖利聚眾賭博罪之犯罪構成要
    件不合。此外，復查無其他積極之證據足以證明被告乙○○
    有從中收取任何場地費或抽頭費圖利，就此部分依法原應為
    被告乙○○無罪之諭知，惟公訴人認被告乙○○此部分之罪
    行，與前揭經本院論罪科刑之普通賭博罪部分，有想像競合
    犯之裁判上一罪關係，爰均不另為無罪之諭知，併此明。
據上論斷，依刑事訴訟法第四百五十二條、第二百九十九條第一
項前段、第三百十條之一第一項，刑法第二十八條、第二百六十
六條第一項前段、第四十二條第三項前段、第三十八條第一項第
二款，刑法施行法第一條之一，判決如主文。
本案經檢察官甲○○到庭執行職務
中    華    民    國    97    年    6     月    30    日
                  刑事第十一庭  法  官  莊嘉蕙
以上正證明與原本無異。
如不服本判決，應於送達後十日內向本院提出上訴狀（須附繕本
），上訴於臺灣高等法院臺中分院。
上訴書如未敘述理由，應於上訴期間屆滿後20日內補提理由書於
本院。
                                書記官  魏愛玲
中    華    民    國    97    年    6     月    30    日
附錄論罪科刑法條
中華民國刑法第266條
在公共場所或公眾得出入之場所賭博財物者，處1千元以下罰金
。但以供人暫時娛樂之物為賭者，不在此限。
當場賭博之器具與在賭檯或兌換籌碼處之財物，不問屬於犯人與
否，沒收之。


司法院資訊處製作；財團法人民間司法改革基金會備份。
